臺灣屏東地方法院民事判決　九十一年度簡上字第一二號
　　上　訴　人　乙○○
　　被 上 訴人　甲○○
右當事人間請求確認本票債權不存在事件，上訴人對於中華民國九十年十二月十七日
本院潮州簡易庭九十年度潮簡字第四五一號第一審判決提起上訴，本院判決如左：
    主      文
上訴駁回。
第二審訴訟費用由上訴人負擔。
    事      實
甲、上訴人方面：
一、聲明：請求判決(一)原判決廢棄。(二)確認被上訴人持有上訴人名義如起訴狀附表所
    示本票五紙即鈞院九十年度票字第二七六一號民事裁定附表所示之本票，面額計
    新台幣（下同）一百五十萬元，其本票債權關係不存在。
二、陳述：
 (一) 系爭本票確由上訴人簽發，然係遭被上訴人威脅欺騙所致，而非以系爭本票作為
    向被上訴人借款之憑證，上訴人未向被上訴人借用分文；因兩造甫於八十九年十
    月初相識，無親無故，被上訴人明知上訴人已有妻室，且上訴人僅係一流動攤販
    ，復未提供任何擔保品。
 (二) 票據行為雖為不要因行為，惟一般發行票據，恆有一定之原因事實存在；除發票
    人受脅迫在不自由之狀態下或受詐欺陷於錯誤而發行票據外，不會任意無端發行
    票據交付他人。被上訴人未能陳明將借款交付上訴人之日、時、地，亦未舉證有
    何人目賭知悉借、付款之事。原審未命其與其弟陳銘順提出借款予上訴人之存摺
    領款證明與來源出處，有不適用證據認定事實之不當；而被上訴人無法提出其金
    錢來源之證明，亦即無法提出其有利主張之證明，足見其主張顯為不實，揆諸前
    揭說明，上訴人苟非受脅迫，不可能任意發行票據，為此提起本件訴訟。
 (三) 上訴人所有之車輛過戶予被上訴人係因其以藥交付上訴人食用，導致頭暈，而任
    其取走行照及其他證件辦理過戶；現該車輛出廠證明仍在上訴人手中，顯見被上
    訴人之辦理過戶乃違反規定。
三、證據：援用原審之立證方法。
乙、被上訴人方面：
一、聲明：請求判決如主文所示。
二、陳述：
 (一) 本件上訴人起訴主張本票債權不存在，係以其受被上訴人脅迫而簽立本票為據，
    該有利於上訴人之事實，應由其依民事訴訟法第二百七十七條之規定，負舉證責
    任。
 (二) 依民法第四百七十五條修正理由，足見金錢之交付並非借貸之生效要件；上訴人
    既不否認本票為真正，該本票又為上訴人於發票日期向被上訴人借貸金錢並收受
    後始簽發，足見雙方確存在有借貸關係，否則依常理上訴人豈有未收受金錢卻陸
    續於各發票日期分別簽發票並交付被上訴人之理。況證人陳銘順及張國宗已分別
    於刑案偵查中及本件審理時作證被上訴人確有借予上訴人上述金錢。又上訴人陸
    續分別於發票日向被上訴人借貸並收受金錢，其中八十九年十月十五日簽發之面
    額二十五萬元，於同年十一月十四日到期後，因上訴人無力償還，乃以其所有福
    特汽車移轉予被上訴人以為抵償；嗣因斯時兩造關係尚為友好，被上訴人遂又將
    該車借予上訴人使用，從而，上訴人若非確有收受被上訴人借款之事實，豈會無
    故將自用小客車移轉被上訴人。
 (三) 兩造係以現金來往，故無法提出金錢往來之證明。
三、證據：除援用原審之立證方法外，並聲請訊問證人張國宗。
丙、本院依職權調取臺灣屏東地方法院檢察署九十年度偵字第一四八八號卷宗。
    理      由
一、本件上訴人起訴主張兩造相識未久，詎被上訴人利用持有其身分證、印章及行車
    執照之機會，擅將其所有車牌號碼Ｊ９─０５０９號自小客車辦理過戶，上訴人
    為此屢向被上訴人追討該車；然被上訴人竟於八十九年十一月間某日，藉機邀約
    上訴人協商解決，而駕駛其自用小客車搭載上訴人至屏東縣內埔鄉酒廠附近某處
    ，嗣並取出一本空白商業本票及印泥，恐嚇稱：「你必須依我的指示在本票簽寫
    金額、日期、發票人姓名，不然，我馬上叫流氓來修理你並把你全家炸死」等語
    ，致上訴人驚怖不已，被迫於該整本之空白本票上逐一依被上訴人指示填寫不一
    金額、日期等，總額近二千萬元。本件系爭本票即係前揭上訴人遭被上訴人脅迫
    而簽發本票其中之部分，因被上訴人執系爭本票聲請九十年度票字第二七六一號
    裁定而准許對上訴人強制執行，為此提起本件訴訟。至被上訴人則以其與上訴人
    於八十九年九月間認識，至九十年二月間，曾以向其弟陳銘順、妹及前夫張國宗
    等轉借取得之金錢借予上訴人五、六次，均是現金交付，上訴人則簽發系爭本票
    交付之；其中八十九年十月十五日上訴人簽發之面額二十五萬元本票，於同年十
    一月十四日到期後，因無力償還，乃以其所有汽車移轉予被上訴人以為抵償，嗣
    因斯時兩造關係尚為友好，被上訴人復將該車借予上訴人使用；其並無恐嚇脅迫
    上訴人簽發系爭本票等語，資為抗辯。
二、兩造對於被上訴人所持有上訴人名義之系爭本票之形式上真正，均不爭執，自堪
    信為真實。上訴人雖主張系爭本票係受被上訴人脅迫簽發，其本票債權不存在云
    云，然按票據行為，為不要因行為，票據債務人苟欲主張執票人取得票據之原因
    關係，應由其負舉證之責。經查，兩造於八十九年農曆十二月五日，由上訴人出
    面向訴外人李劉金蘭承租房屋，期間上訴人經常自己騎腳踏車出入，並未見有被
    人看守限制行動自由等情，業據李劉金蘭於原審證述明確（見原審卷第三十七頁
    ，九十年十月二十三日言詞辯論筆錄）；被上訴人前夫張國宗於原審及本院審理
    時亦分別證稱：「我與被告自八十九年十月份起至九十年二月份間，被告經常與
    我在外工作，不可能會有如原告所說控制原告行動的情形。」（見原審卷第三十
    八頁，九十年十月二十三日言詞辯論筆錄）、「我們是在九十年一月份離婚，之
    前我們同住在屏東縣內埔鄉東寧村二十六號。她每天回家。我平時是水泥工，她
    並未工作，不過，我們二人常一起去幫人噴灑農藥的工作已經四、五年了。」（
    見本院九十一年四月十九日準備程序筆錄）等語，上訴人主張其受被上訴人拘束
    行動自由云云，要屬無據，臺灣屏東地方法院檢察署檢察官九十年度偵字第一四
    八八號不起訴處分書、臺灣高等法院高雄分院檢察署九十年度議字第一三五○號
    處分書亦均同此認定，而上訴人就此復未能舉出其他證據以使本院得有確信之心
    證，其主張自無可採。至上訴人另主張被上訴人未能以存摺領款證明其資金來源
    云云，惟查，依被上訴人之弟陳銘順在偵查中證稱：「甲○○（即被上訴人）八
    十九年九月、十月、八月陸續借的，她借錢時說被倒會等理由，共借一百多萬元
    ，最多一次五十萬元，她借五十萬元時說是他人要她調的‧‧借錢給甲○○的來
    源，有的是我自己的，有的是向我妹妹借的。」（臺灣屏東地方法院檢察署九十
    年度偵字第一四八八號卷宗第二十四頁）、證人即被上訴人前夫張國宗於本院審
    理時則證稱：「我們是因被上訴人將我賺的錢含工資及向他人借錢所墊材料款總
    數約四、五十萬元全部拿走，因而離婚。她告訴我，是將錢借人，並且稱有本票
    ，但我問她是借給誰，並叫她把本票給我，她都不願意。我們因此時常發生爭執
    ‧‧爭執是發生在八十九年底的事，錢是陸陸續續拿走，後來我才知道她把錢拿
    去借人。」（見本院前揭筆錄）等語，核已與被上訴人所述借款情節及借款之總
    數額大致相符，而堪信為實在，上訴人徒主張被上訴人未能舉出存摺領款證明，
    尚無可採。綜上，本件上訴人所為主張，均無可採，從而，原審判決以其請求為
    無理由，而予駁回，洵屬正當，上訴意旨指摘原審判決不當，為無理由。
據上論結，本件上訴為無理由，依民事訴訟法第四百三十六條之一第三項、第四百四
十九條第二項、第七十八條，判決如主文。
中　　　華　　　民　　　國　　九十一　　年　　　五　　　月　　二十二　　日
                                    臺灣屏東地方法院民事第一庭
~B審判長法官　洪有川
~B法      官  賴秀雯
~B法      官  王幸華
不得上訴
~B書  記  官  謝天祥
中　　　華　　　民　　　國　　九十一　　年　　　五　　　月　　二十二　　日
